臺灣苗栗地方法院刑事判決
110年度易字第44號
公  訴  人  臺灣苗栗地方檢察署檢察官
被      告  管羿惠


上列被告因詐欺案件，經檢察官提起公訴（109年度偵字第6662
號），本院判決如下：
    主  文
管羿惠犯詐欺取財罪，處拘役肆拾日，如易科罰金，以新臺幣壹
仟元折算壹日。
    犯罪事實
一、管羿惠無販售電競滑鼠及鍵盤之能力及真意，基於意圖為自
    己不法所有之詐欺取財犯意，於民國108年5月21日下午7時5
    0分前某時許，以LINE通訊軟體向經線上遊戲認識之友人詹
    羢澤佯稱：透過在微星科技上班的友人可購得較便宜之電競
    滑鼠及鍵盤等語，致詹羢澤陷於錯誤，誤認管羿惠有販售之
    能力及真意，因而以新臺幣（下同）1,780元之對價向管羿
    惠訂購羅技廠牌無線電競滑鼠及紅軸電競鍵盤，並於108年5
    月21日下午7時50分許轉帳1,780元至管羿惠指定之不知情之
    黃湘寧（經臺灣苗栗地方檢察署檢察官為不起訴處分確定）
    申辦之元大銀行帳號00000000000000號帳戶內，再由黃湘寧
    提領後交付予管羿惠。嗣管羿惠遲未交付，詹羢澤始知受騙
    並報警處理，而查獲上情。
二、案經詹羢澤訴由苗栗縣警察局竹南分局報告臺灣苗栗地方檢
    察署檢察官偵查起訴。
    理    由
壹、證據能力部分
一、被告以外之人於審判外之言詞或書面陳述，除法律有規定者
    外，不得作為證據；被告以外之人於審判外之陳述，雖不符
    刑事訴訟法第159條之1至第159條之4之規定，而經當事人於
    審判程序同意作為證據，法院審酌該言詞陳述或書面陳述作
    成時之情況，認為適當者，亦得為證據，刑事訴訟法第159
    條第1項、第159條之5第1項分別定有明文。查本案所引被告
    以外之人於審判外之供述，經被告管羿惠表示同意作為證據
    （見本院卷第336頁），本院審酌該等陳述無證明力明顯過
    低之情事，且依製作時之情況，尚無違法不當之瑕疵，認作
    為證據應屬適當，是得為證據。
二、被告所為不利於己之供述，無出於強暴、脅迫、利誘、詐欺
    、疲勞訊問、違法羈押或其他不正之方法，亦非違反法定障
    礙事由經過期間不得訊問或告知義務規定而為，依刑事訴訟
    法第156條第1項、第158條之2規定，應有證據能力。
三、本案所引非供述證據，無違反法定程序而取得之情形，依刑
    事訴訟法第158條之4反面規定，得為證據。
貳、認定犯罪事實所憑證據及其理由
　　訊據被告固坦承告訴人詹羢澤有向其訂購電競滑鼠及鍵盤之
    事實，惟矢口否認有何詐欺取財犯行，辯稱：有在淘寶幫告
    訴人代訂電競鍵盤，但一直未到貨云云（見本院卷第106頁
    、第321頁、第331頁至第332頁、第365頁至第367頁）。經
    查：
一、被告於108年5月21日下午7時50分前某時許，以LINE通訊軟
    體向經線上遊戲認識之友人即告訴人詹羢澤陳稱：透過在微
    星科技上班的友人可購得較便宜之電競滑鼠及鍵盤等語，告
    訴人遂以1,780元之對價向被告訂購羅技廠牌無線電競滑鼠
    及紅軸電競鍵盤，並於108年5月21日下午7時50分許轉帳1,7
    80元至被告指定之不知情之黃湘寧申辦之元大銀行帳號0000
    0000000000號帳戶內，再由黃湘寧提領後交付予被告，嗣因
    被告遲未交付而經告訴人報警處理乙節，為被告所不爭執（
    見臺灣苗栗地方檢察署109年度偵緝字第123號卷，下稱偵緝
    卷，第77頁至第79頁；同署109年度調偵緝字第12號卷，下
    稱調偵緝卷，第85頁至第88頁；本院卷第331頁至第337頁、
    第364頁至第368頁），並經證人即告訴人詹羢澤於警詢、偵
    訊及審理中、證人黃湘寧於偵訊中均證述明確（見臺灣苗栗
    地方檢察署109年度偵字第1451號卷，下稱偵卷，第19頁至
    第23頁；偵緝卷第53頁至第54頁、第75頁至第77頁、第79頁
    ；調偵緝卷第43頁至第44頁；本院卷第351頁至第361頁），
    且有元大商業銀行股份有限公司108年9月11日元銀字第1080
    009234號函暨客戶基本資料維護、客戶往來交易明細、華南
    銀行自動櫃員機交易明細表、新加坡商競舞電競有限公司台
    灣分公司109年5月28日競舞電競字第109052812號函、109年
    8月20日競舞電競字第109082002號函、LINE通訊軟體訊息及
    線上遊戲畫面截圖在卷可稽（見偵卷第25頁至第29頁、第41
    頁至第51頁；調偵緝卷第55頁至第77頁、第91頁至第92頁）
    。是此部分事實，堪予認定。
二、被告確有為自己不法所有之意圖及對告訴人施用詐術，有下
    列事證可徵：
　㈠被告固於審理中陳稱：伊不會生產電競滑鼠及鍵盤，但有在
    淘寶訂購電競鍵盤，請賣家直接寄給告訴人等語（見本院卷
    第106頁、第332頁、第336頁、第365頁至第368頁），惟其
    於辯論終結前，未能提出訂購電競鍵盤之相關資料（如網頁
    截圖等）供本院審認，自難遽認為真實。況依被告上開所陳
    ，其上網訂購者僅電競鍵盤，而無電競滑鼠可供交付。是被
    告自始有無販售電競滑鼠及鍵盤之能力及真意，已屬可疑。
    再者，被告於審理中陳稱：曾在中壢的便利商店將1,780元
    交給淘寶賣家在台灣的朋友等語（見本院卷第366頁至第367
    頁），不僅與淘寶購物網站之常見付款模式相悖，亦與被告
    以LINE通訊軟體向告訴人稱入帳款項經提領後遭搶等語之情
    節不符（見偵卷第43頁至第45頁）。此外，觀諸卷附賣家小
    如指控告訴人棄單之聲明書（見偵緝卷第57頁），出具時間
    為108年5月20日，顯早於告訴人轉帳至被告指定帳戶之時間
    （108年5月21日），倘告訴人有惡意棄單之情事，豈會再於
    翌日轉帳價金至被告指定之帳戶，故該聲明書應非真正。準
    此，被告辯稱有在淘寶幫告訴人代訂電競鍵盤云云，屬係卸
    責之詞，不足採信，並益徵被告自始即無販售電競滑鼠及鍵
    盤之真意，而有為自己不法所有之意圖甚明。
　㈡被告於審理中陳稱：伊向告訴人稱透過在微星科技上班的友
    人可購得較便宜之電競滑鼠及鍵盤，但實際上是伊在淘寶上
    看到市價一半的電競滑鼠及鍵盤廣告，該賣家不是伊的朋友
    等語（見本院卷第331頁至第332頁、第366頁），故被告向
    告訴人所稱「透過在微星科技上班的友人可購得較便宜之電
    競滑鼠及鍵盤」等語，顯非真實。是被告以此虛偽不實理由
    告知告訴人，致告訴人誤認被告有取得便宜電競滑鼠及鍵盤
    以供販售之能力及真意，因此陷於錯誤而向被告訂購並轉帳
    價金至指定帳戶，自屬施用詐術無訛。
三、綜上所述，本案事證明確，被告犯行洵堪認定，應予依法論
    科。
參、論罪科刑及沒收
一、核被告所為，係犯刑法第339條第1項之詐欺取財罪。被告利
    用不知情之黃湘寧遂行詐欺取財犯行，為間接正犯。
二、爰以行為人之責任為基礎，審酌被告不循正途獲取所需，利
    用友人之信任，對其施以詐術騙取財物，缺乏尊重他人財產
    權之觀念，對告訴人之財產安全及社會治安已生危害，實屬
    可議，兼衡犯罪之動機、目的、手段、情節、遭詐欺數額，
    及犯後雖僅坦承客觀事實、惟已賠償告訴人之態度（詳下述
    ），暨自承高中畢業之智識程度、無業、無收入之生活狀況
    ，且領有輕度身心障礙證明，與告訴人之意見等一切情狀（
    見本院卷第179頁至第180頁、第361頁、第369頁），量處如
    主文所示之刑，並諭知易科罰金之折算標準，以示懲儆。
三、犯罪所得即詐得1,780元，固未扣案，惟被告已當庭賠償告
    訴人1,780千元（見本院卷第358頁），應認犯罪所得已實際
    合法發還，依刑法第38條之1第5項規定，不予宣告沒收。
據上論斷，應依刑事訴訟法第299條第1項前段，刑法第339條第1
項、第41條第1項前段，刑法施行法第1條之1第1項，判決如主文
。
本案經檢察官姜永浩提起公訴，檢察官蕭慶賢到庭執行職務。
中　　華　　民　　國　　111 　年　　1 　　月　　12　　日
                  刑事第二庭  審判長法  官  林卉聆
                                    法  官  陳雅菡
                                    法  官  魏正杰
以上正本證明與原本無異。　　　　　　　　　　　　　　　　如不服本判決應於收受判決後20日內向本院提出上訴書狀，並應敘述具體理由。其未敘述上訴理由者，應於上訴期間屆滿後20日內向本院補提理由書(均須按他造當事人之人數附繕本)「切勿逕送上級法院」。告訴人或被害人如對本判決不服者，應具備理由請求檢察官上訴，其上訴期間之計算係以檢察官收受判決正本之日期為準。　　　　　　　　　　　　　　　　　　　　　　　　　　　　　　　　　　　　          書記官　巫  穎
中　　華　　民　　國　　111 　年　　1 　　月　　12　　日
附錄論罪科刑法條全文：
中華民國刑法第339條
意圖為自己或第三人不法之所有，以詐術使人將本人或第三人之
物交付者，處5年以下有期徒刑、拘役或科或併科50萬元以下罰
金。
以前項方法得財產上不法之利益或使第三人得之者，亦同。
前二項之未遂犯罰之。